【裁判字號】    97,上訴,1164
【裁判日期】    971029
【裁判案由】    毒品危害防制條例
【裁判全文】
臺灣高等法院臺南分院刑事判決        97年度上訴字第1164號
上  訴  人
即  被  告  甲○○
上列上訴人因違反毒品危害防制條例案件，不服臺灣嘉義地方法
院九十七年度訴字第四九０號中華民國九十七年九月十八日第一
審判決（起訴案號：臺灣嘉義地方法院檢察署九十七年度毒偵字
第八三三號），提起上訴，本院判決如下：
    主  文
上訴駁回。
    理  由
一、依刑事訴訟法第三百五十條、第三百六十一條、第三百六十
    二條、第三百六十七條規定，不服地方法院之第一審判決而
    上訴者，須提出上訴書狀，並應敘述具體理由，為上訴必備
    之程式；其所提出之書狀未敘述上訴理由，或僅曾以言詞陳
    述上訴理由者，均應於上訴期間屆滿後二十日內補提理由書
    於第一審法院。第一審法院經形式審查，認逾期未補提上訴
    理由者，應定期間先命補正；逾期未補正者，為上訴不合法
    律上之程式，應以裁定駁回。倘已提出上訴理由，但所提非
    屬具體理由者，則由第二審法院以上訴不合法律上之程式，
    判決駁回。而所謂具體理由，必係依據卷內既有訴訟資料或
    提出新事證，指摘或表明第一審判決有何採證認事、用法或
    量刑等足以影響判決本旨之不當或違法，而構成應予撤銷之
    具體事由，始克當之（例如：依憑證據法則具體指出所採證
    據何以不具證據能力，或依憑卷證資料，明確指出所為證據
    證明力之判斷如何違背經驗、論理法則）；倘僅泛言原判決
    認定事實錯誤、違背法令、量刑失之過重或輕縱，而未依上
    揭意旨指出具體事由，或形式上雖已指出具體事由，然該事
    由縱使屬實，亦不足以認為原判決有何不當或違法者（例如
    ：對不具有調查必要性之證據，法院未依聲請調查亦未說明
    理由，或援用證據不當，但除去該證據仍應為同一事實之認
    定），皆難謂係具體理由，俾與第二審上訴制度旨在請求第
    二審法院撤銷、變更第一審不當或違法之判決，以實現個案
    救濟之立法目的相契合，並節制濫行上訴。（最高法院九十
    七年台上字第八九二號判決意旨參照）
二、本件上訴意旨略以：上訴人曾於民國97年4月15日由嘉義衛
    生局協助進行美沙冬替代療法治療毒癮，並原訂於4月24日
    至嘉義榮民醫院接受治療，未料前日遭警方於住處搜查後驗
    尿呈陽性反應，上訴人於案發後坦承犯行，犯錯未傷害別人
    ，且身受家庭重擔，故上訴人決心改過；另接受美沙冬治療
    者多為累犯，甚至在現今一罪一罰制度下在判決前再犯三、
    四次，皆由檢察官給予緩起訴處分，上訴人坦承犯行並決心
    戒毒改過，卻遭起訴判刑，懇請鈞院給予上訴人自新之機會
    ，為此提出上訴云云。
三、經查：原判決於理由欄三、載明「……又被告前於九十四年
    間因違反毒品危害防制條例案件，經臺灣雲林地方法院以九
    十五年度訴字第九五號判處應執行有期徒刑一年確定，迄九
    十六年五月三十一日縮刑期滿執行完畢等情，則有被告之臺
    灣高等法院被告全國前案紀錄表乙份附卷可佐，其於五年內
    故意再犯本件有期徒刑以上之罪，為累犯，均應依刑法第四
    十七條第一項加重其刑。而被告所犯上開二罪，罪名互異，
    犯意各別，應分論併罰。爰審酌被告前違反麻醉藥品管理條
    例、違反藥事法、毀棄損壞、違反毒品危害防制條例前科之
    素行，國中畢業之智識程度，前曾因施用毒品而經觀察、勒
    戒程序，竟未思悔改，另起意再為上開施用毒品犯行，顯然
    缺乏禁絕毒害決心，並衡酌被告施用毒品之種類、次數，再
    考量施用毒品犯行係屬戕害自身健康之行為，尚未危害他人
    ，且被告於本院審理中能坦承犯行，其犯後態度尚稱良好等
    一切情狀，分別量處如主文所示之刑，並定其應執行刑，以
    資懲儆。」等語，顯見：
    (一)原判決已依刑法第五十七條各款規定之情狀，就被告其品
      行、智識程度、犯罪手段、犯罪所生之危險或損害、犯後
      之態度等因素一併於判決中加以考量，量處適當之刑度，
      於法並無不當。況縱認被告上訴意旨所稱之接受醫院戒治
      毒癮情事為真，仍無礙於被告持有及施用毒品之事實認定
      ，對於原判決量處之刑，亦不生影響。
    (二)至是否予以替代療法，應於檢察官偵查中予以評估，並非
      必以替代療法為之，即檢察官就此部分仍有裁量權；且觀
      之毒品危害防制條例之規定，是否予以替代療法，並無強
      制之規定，本件既經檢察官提起公訴，復經原審判處徒刑
      在案，自難認原判決未予以諭知替代療法（實則亦於法無
      據），即認其採證與經驗法則及論理法則有何違背之處。
四、從而，上訴人即被告之上訴意旨未指摘或表明第一審判決有
    何採證認事、用法或量刑等足以影響判決本旨之不當或違法
    ，而構成應予撤銷之具體事由，對於原判決業已審酌之量刑
    之事項，猶執陳詞，指摘原判決量刑失之過重。揆諸前開說
    明，其上訴理由，顯非具體，依上所述，應予駁回。爰依刑
    事訴訟法第三百七十二條規定，不經言詞辯論，逕行判決。
據上論斷，應依刑事訴訟法第三百六十七條前段、第三百七十二
條，判決如主文。
中    華    民    國    97    年    10    月    29    日
                  刑事第六庭    審判長法  官  董武全
                                      法  官  沈揚仁
                                      法  官  曾文欣
以上正本證明與原本無異。
施用第二級毒品罪不得上訴。
施用第一級毒品罪如不服本判決，應於收受本判決後十日內向本
院提出上訴書狀。其未敘述上訴理由者並得於提起上訴後十日內
向本院補提理由書狀（均須按他造當事人之人數附繕本）「切勿
逕送上級法院」。
                                      書記官  李育儒
中    華    民    國    97    年    10    月    31    日


司法院資訊處製作；財團法人民間司法改革基金會備份。
